臺灣高等法院民事裁定 
                               109年度勞聲字第173至195號
　　　　　　　　　　　　　　　　　　109年度聲字第420號
聲  請  人  姜榮昇  
上列聲請人因與相對人力山保全股份有限公司等間確認僱傭關係
存在等事件，對於附表一、二、三、四「原確定裁定」欄所示確
定裁定聲請再審，並聲請訴訟救助，本院裁定如下：
    主  文
聲請人就附表三、四「聲請訴訟救助案號」欄所示事件，准予訴
訟救助。
其餘聲請駁回。
聲請訴訟費用由聲請人負擔。
    理  由
一、本件聲請意旨略以：伊迄今已失業8年，無固定資產，無資
    力支出如附表一、二、三、四「原確定裁定」欄所示裁定事
    件之裁判費，此有107年度綜合所得稅各類所得資料清單、
    勞工保險被保險人投保資料表、全國財產稅總歸戶財產查詢
    清單、臺灣臺北地方法院（下稱臺北地院）108年12月24日1
    08年救字第302號裁定、109年度臺北市中低收入戶卡等件為
    證，為此聲請訴訟救助等語。
二、按勞工符合社會救助法規定之低收入戶、中低收入戶，或符
    合特殊境遇家庭扶助條例第4條第1項之特殊境遇家庭，其聲
    請訴訟救助者，視為無資力支出訴訟費用。勞動事件法第14
    條第1項定有明文。當事人無資力支出訴訟費用者，法院應
    依聲請，以裁定准予訴訟救助。但顯無勝訴之望者，不在此
    限。民事訴訟法第107條第1項亦有規定。而所謂顯無勝訴之
    望者，係指聲請訴訟救助之當事人所提起之訴或上訴依其主
    張之事實於法律上本無獲得勝訴之望，或其起訴或上訴為不
    合法之情形而言（最高法院87年度台抗字第660號裁定意旨
    參照）。
三、又按民事訴訟法第483條規定：「訴訟程序進行中所為之裁
    定，除別有規定外，不得抗告」。旨在求訴訟程序安定，避
    免延滯訴訟；此項裁定牽涉其終局裁判者，依同法第438條
    前段規定，應並受上級審法院之審判，非無救濟途徑。如許
    對之聲請再審，顯與立法本旨有違；故當事人如有再審原因
    ，亦僅得對該終局裁判再審，不得對於訴訟程序進行中所為
    之裁定聲請再審（最高法院91年度台抗字第34號裁定意旨參
    照）。查聲請人對附表一「原確定裁定」欄所示確定裁定（
    下稱系爭附表一裁定）聲請再審，然系爭附表一裁定均係命
    聲請人補正裁判費裁定（見如附表一「原確定裁定」欄所載
    頁碼），為訴訟程序進行中所為之裁定，揆諸前開說明，聲
    請人不得對之聲請再審，其再審聲請顯不合法。聲請人就該
    等事件聲請再審，顯無勝訴之望，其聲請訴訟救助，自不應
    准許。
四、復按再審之訴，應於30日之不變期間內提起。前項期間，自
    判決確定時起算，判決於送達前確定者，自送達時起算；其
    再審之理由發生或知悉在後者，均自知悉時起算。但自判決
    確定後已逾5年者，不得提起。民事訴訟法第500條第1項、
    第2項定有明文。上述規定於確定裁定聲請再審準用之。民
    事訴訟法第507條亦有規定。而當事人以有同法第496條第1
    項第1款適用法規顯有錯誤之情形提起再審之訴，應認此項
    理由於裁判送達時當事人即可知悉，故計算是否逾30日之不
    變期間，應自裁判確定時起算，無同法第500條第2項但書再
    審理由知悉在後之適用（最高法院70年台再字第212號民事
    判例意旨參照）。聲請人對附表二「原確定裁定」欄所示確
    定裁定（下稱系爭附表二裁定）聲請再審，係以系爭附表二
    裁定有民事訴訟法第496條第1項第1款規定適用法規顯有錯
    誤再審事由，然查，系爭附表二裁定係分別於附表二「收受
    裁定日期」欄所載日期送達聲請人，有書記官辦案進行簿可
    據（見附表二「收受裁定日期」欄所示頁碼），而聲請人則
    分別於附表二「聲請再審日期」欄所載日期聲請再審，則有
    聲請人民事聲請再審狀可稽（見附表二「聲請再審日期」欄
    所示頁碼），聲請人對系爭附表二裁定聲請再審，均已逾30
    日之聲請再審不變期間，揆諸上開判例意旨，聲請人對系爭
    附表二所示裁定聲請再審顯不合法。聲請人就該等事件聲請
    再審，顯無勝訴之望，其聲請訴訟救助，自不應准許。　　
五、聲請人就附表三、四「原確定裁定」欄所示確定裁定（下各
    稱系爭附表三、四裁定）聲請再審，以其無資力支出訴訟費
    用等語，聲請訴訟救助，並提出107年度綜合所得稅各類所
    得資料清單、勞工保險被保險人投保資料表、全國財產稅總
    歸戶財產查詢清單、臺北地院108年12月24日之108年救字第
    302號裁定、109年度臺北市中低收入戶卡為證。查聲請人業
    經臺北市政府於109年7月14日社助字第1093109071號函，自
    109年5月起至109年12月止列為中低收入戶（見本院卷第39
    、41頁），依勞動事件法第14條第1項規定，視為無資力支
    出訴訟費用，就系爭附表三、四裁定聲請再審，並聲請訴訟
    救助，就其中聲請訴訟救助部分，為有理由，應予准許。
六、綜上所述，聲請人對於系爭附表一、二裁定聲請再審並聲請
    訴訟救助，惟其聲請再審為不合法，顯無勝訴之望，揆諸前
    開說明，其聲請訴訟救助，為無理由。另對系爭附表三、四
    裁定聲請再審，並聲請訴訟救助，其訴訟救助之聲請為有理
    由，應予准許。
七、據上論斷，本件聲請一部分有理由，一部分無理由，爰裁定
    如主文。　　
中　　華　　民　　國　　109 　年　　8 　　月　　21　　日
　　　　　　　　　勞動法庭
                      審判長法  官  周舒雁 
                            法  官  周群翔
                            法  官  陳杰正
正本係照原本作成。
如不服本裁定，應於收受送達後10日內向本院提出抗告狀，並應
繳納抗告費新臺幣１千元。
中　　華　　民　　國　　109 　年　　8 　　月　　21　　日
　　　　　　　　　　　　　  書記官  林雅瑩
附表一： 
項次 聲請再審案號 聲請訴訟救助案號 相對人 原確定裁定  1 109年度勞再抗字第54號 （本院勞再抗卷第19頁） 109年度勞聲字第175號 （本院勞聲卷第43頁） 力山保全股份有限公司 本院109年5月22日109年度勞抗字第45號補費裁定 （本院勞聲卷第49頁） 2 109年度勞再抗字第56號 （本院勞再抗卷第43頁）  109年度勞聲字第177號 （本院勞聲卷第79頁） 龍雲保全股份有限公司 本院109年6月2日109年度勞抗字第46號補費裁定 （本院勞聲卷第85頁） 3 109年度勞再抗字第57號 （本院勞再抗卷第55頁）  109年度勞聲字第178號 （本院勞聲卷第97頁） 聯宗保全股份有限公司 本院109年7月10日109年度勞抗字第68號補費裁定 （本院勞聲卷第105頁） 4 109年度勞再抗字第58號 （本院勞再抗卷第65頁） 109年度勞聲字第179號 （本院勞聲卷第117頁） 璞漢公寓大廈管理維護股份有限公司 本院109年6月1日109年度勞抗字第44號補費裁定 （本院勞聲卷第123頁） 5 109年度勞再抗字第60號 （本院勞再抗卷第83頁）  109年度勞聲字第181號 （本院勞聲卷第153頁） 齊家保全股份有限公司 本院109年6月1日109年度勞抗字第48號補費裁定 （本院勞聲卷第159頁） 6 109年度勞再抗字第64號 （本院勞再抗卷第121頁）  109年度勞聲字第185號 （本院勞聲卷第225頁） 台灣中油股份有限公司 本院109年6月11日109年度勞抗字第50號補費裁定 （本院勞聲卷第231頁） 7 109年度勞再抗字第66號 （本院勞再抗卷第143頁）  109年度勞聲字第187號 （本院勞聲卷第259頁） 僑福保全股份有限公司 本院109年5月11日109年度勞抗字第42號補費裁定 （本院勞聲卷第265頁） 8 109年度勞再抗字第69號 （本院勞再抗卷第179頁） 109年度勞聲字第190號 （本院勞聲卷第321頁） 勤讚保全股份有限公司 本院109年7月6日109年度勞抗字第62號補費裁定 （本院勞聲卷第327頁） 9 109年度聲再字第139號 （本院勞再抗卷第221頁） 109年度勞聲字第192號 （本院勞聲卷第375頁） 台灣中油股份有限公司 本院109年6月11日109年度重勞上字第25號補費裁定 （本院勞聲卷第381頁） 


附表二： 
項次 聲請再審案號 聲請訴訟救助案號 相對人 原確定裁定  收受裁定日期 聲請再審日期 1 109年度勞再抗字第52號 （本院勞再抗卷第3頁） 109年度勞聲字第173號 （本院勞聲卷第3頁） 先鋒保全股份有限公司 本院109年5月4日109年度勞抗字第33號駁回抗告裁定 （本院勞聲卷第9頁） 109年5月11日 （本院勞再抗卷第321頁） 109年6月11日 （本院勞再抗卷第3頁） 2 109年度勞再抗字第53號 （本院勞再抗卷第11頁） 109年度勞聲字第174號 （本院勞聲卷第21頁） 先鋒保全股份有限公司 本院109年5月4日109年度勞抗字第34號駁回抗告裁定 （本院勞聲卷第27頁） 109年5月11日 （本院勞再抗卷第323頁） 109年7月25日 （本院勞再抗卷第11頁） 3 109年度聲再字第140號 （本院勞再抗卷第231頁） 109年度勞聲字第193號 （本院勞聲卷第393頁） 莒光保全股份有限公司 本院109年4月30日109年度聲再字第37、38號駁回再審聲請裁定 （本院勞聲卷第399至401頁） 109年5月5日 （本院勞再抗卷第325、327頁） 109年7月25日 （本院勞再抗卷第231頁） 4 109年度聲再字第146號 （本院勞再抗卷第309頁） 109年度聲字第420號 （本院勞聲卷第527頁） 台新國際商業銀行股份有限公司 莒光保全股份有限公司 109年4月29日本院109年度聲再字第32、33、34、36號駁回再審聲請裁定 （本院勞聲卷第535至537頁） 109年5月5日 （本院勞再抗卷第329、331、333、335頁） 109年7月25日 （本院勞再抗卷第309頁） 5 109年度聲再字第141號 （本院勞再抗卷第241頁） 109年度勞聲字第194號 （本院勞聲卷第417頁） 莒光保全股份有限公司 本院109年4月30日109年度勞聲字第59、60號駁回訴訟救助聲請裁定 （本院勞聲卷第423至425頁） 109年5月5日 （本院勞再抗卷第337、339頁） 109年7月25日 （本院勞再抗卷第241頁） 6 109年度聲再字第142號 （本院勞再抗卷第253頁） 109年度勞聲字第195號 （本院勞聲卷第441頁） 莒光保全股份有限公司、台新國際商業銀行股份有限公 司 本院109年4月29日109年度勞聲字第55至57號、109年度聲字第161號駁回訴訟救助聲請裁定 （本院勞聲卷第447至449頁） 109年5月5日 （本院勞再抗卷第341、343、345、347頁） 109年7月25日 （本院勞再抗卷第253頁 




附表三：　　　　　　　　　　　　　　　　　　　　　　　　
項次 聲請再審案號 聲請訴訟救助案號 相對人 原確定裁定  1 109年度勞再抗字第55號 （本院勞再抗卷第31頁） 109年度勞聲字第176號 （本院勞聲卷第61頁） 力山保全股份有限公司 本院109年6月4日109年度勞抗字第45號駁回抗告裁定 （本院勞聲卷第67頁） 2 109年度勞再抗字第59號 （本院勞再抗卷第75頁） 109年度勞聲字第180號 （本院勞聲卷第135頁） 璞漢公寓大廈管理維護股份有限公司 本院109年6月24日109年度勞抗字第44號駁回抗告裁定 （本院勞聲卷第141、142頁） 3 109年度勞再抗字第61號 （本院勞再抗卷第93頁） 109年度勞聲字第182號 （本院勞聲卷第171頁） 齊家保全股份有限公司 本院109年6月24日109年度勞抗字第48號駁回抗告裁定 （本院勞聲卷第177、178頁） 4 109年度勞再抗字第62號 （本院勞再抗卷第101頁） 109年度勞聲字第183號 （本院勞聲卷第189頁） 萬軍保全股份有限公司 本院109年5月25日109年度勞抗字第13號駁回抗告裁定 （本院勞聲卷第195、196頁） 5 109年度勞再抗字第63號 （本院勞再抗卷第111頁） 109年度勞聲字第184號 （本院勞聲卷第207頁） 威儀保全股份有限公司 本院109年5月25日109年度勞抗字第12號駁回抗告裁定 （本院勞聲卷第213、214頁） 6 109年度勞再抗字第65號 （本院勞再抗卷第131頁） 109年度勞聲字第186號 （本院勞聲卷第241頁） 台灣中油股份有限公司 本院109年7月2日109年度勞抗字第50號駁回抗告裁定 （本院勞聲卷第247、248頁） 7 109年度勞再抗字第67號 （本院勞再抗卷第155頁） 109年度勞聲字第188號 （本院勞聲卷第281頁） 僑福保全股份有限公司 本院109年5月29日109年度勞抗字第42號駁回抗告裁定 （本院勞聲卷第287、288頁） 8 109年度勞再抗字第68號 （本院勞再抗卷第169頁） 109年度勞聲字第189號 （本院勞聲卷第299頁） 勤讚保全股份有限公司 本院109年7月22日109年度勞抗字第62號駁回抗告裁定 （本院勞聲卷第305、306頁） 



附表四： 
項次 聲請再審案號 聲請訴訟救助案號 相對人 原確定裁定  1 109年度勞再抗字第70號 （本院勞再抗卷第187、199、211頁） 109年度勞聲字第191號 （本院勞聲卷第339、359、367頁） 聯安保全股份有限公司 本院109年6月16日109年度勞抗字第51號駁回抗告裁定 （本院勞聲卷第347、348頁）